臺灣高雄地方法院民事判決　　　　　　　95年度訴字第1231號
原　　　告　庚○○
　　　　　　戊○○
　　　　　　己○○
　　　　　　丙○○
　　　　　　丁○○
前列5 人共同
訴訟代理人　曾劍虹律師
被　　　告　財團法人高雄縣私立張簡秋風社會福利慈善事業基
　　　　　　金會
法定代理人　辛○○
訴訟代理人　乙○○○
　　　　　　甲○○
上當事人間損害賠償事件，本院民國96年4 月14日言詞辯論終結
，判決如下：
    主  文
被告應給付原告新臺幣壹佰零玖萬參仟伍佰肆拾壹元，及民國九
十五年五月三十一日起至清償日止，按週年利率百分之五計算之
利息。
原告其餘之訴駁回。
訴訟費用由被告負擔十分之六，餘由原告負擔。
本判決於原告以新臺幣參拾陸萬肆仟伍佰元供擔保後得假執行；
惟被告如以新臺幣壹佰零玖萬參仟伍佰肆拾壹元為原告供擔保後
，得免為假執行。
原告其餘假執行之聲請駁回。
    事  實及理  由
壹、程序部分：
一、按當事人死亡者，其繼承人於得為承受訴訟時，應即為承受
    之聲明，民事訴訟法第175 條第1 項定有明文。本件原起訴
    之原告許慶淵（以下簡稱為被害人）於起訴後，已於民國95
    年6 月25日死亡，原告庚○○、戊○○、己○○、丙○○及
    丁○○均為被害人許慶淵之法定繼承人，此有被害人許慶淵
    之死亡證明書及原告之戶籍謄本附卷可稽（見本院卷第70頁
    、第71至76頁），是原告庚○○、戊○○、己○○、丙○○
    及丁○○具狀聲明承受訴訟，核無不合，自應准許。
二、次按訴狀送達後，原告不得將原訴變更或追加他訴，但擴張
    或減縮應受判決事項之聲明者，不在此限，民事訴訟法第25
    5 條第1 項第3 款定有明文。原告提起本件民事訴訟，原聲
    明求為判決：「被告應給付原告新臺幣（下同）2,000,000
    元及自起訴狀繕本送達之翌日起至清償日止，按週年利率5%
    計算之利息」之判決，嗣其後更正聲明為「被告應給付原告
    1,749,445 元及自起訴狀繕本送達之翌日起至清償日止，按
    週年利率5%計算之利息」，核屬減縮應受判決事項之聲明，
    參諸首揭規定，應予准許。
貳、實體部分：
一、本件原告起訴主張：被害人許慶淵於94年1 月10日與被告簽
    訂委託養護契約，約定由被告提供養護場所，供被害人許慶
    淵進住使用，並負養護照顧責任。詎於94年9 月5 日，因被
    告因管理不善，且違約變換被害人許慶淵之房間，致所提供
    予被害人許慶淵居住之房間發生火災（下稱系爭事故），且
    向到場處理火災之高雄縣政府消防局大寮分隊隱瞞被害人許
    慶淵遭火燒傷之事實，復延誤送醫，致被害人許慶淵受有2
    至3 度、15% 體表面積燒傷，以及肺部吸入性灼傷等傷害。
    被害人許慶淵因此系爭事故多次住院，並因無法進食只能餵
    食高蛋白牛奶，致生活耗費遽增，而受有醫療費、住院看護
    費及增加生活費用支出之損害；又被害人許慶淵因上述傷害
    ，致精神上亦受到極大痛苦，為此，爰依消費者保護法第7
    條第1 項、第3 項及民法侵權行為及債務不履行相關規定，
    請求被告為損害賠償。並聲明求為判決：(一)被告應給付原告
    1,749,445 元，及自起訴狀繕本送達翌日起至清償日止，按
    週年利率5 ％計算之利息；(二)原告願供擔保，請准宣告假執
    行。
二、被告則以：被告非常注重相關消防安全設備之維護，每年均
    有依規定向高雄縣政府消防局申報消防設備安全檢修；本件
    系爭事故乃因第三人黃仲進之行為致發生火災，被告於房間
    之煙霧警報器響起後，即至事故現場協助被害人許慶淵離開
    ，其後並於發現被害人許慶淵受傷後立即予以送醫，已盡管
    理之責；且系爭事故之發生非被告可得預見，被告提供之服
    務實已符合專業水準可合理期待之安全性，並無違反消費者
    保護法第7 條第1 項、第3 項之規定。另被害人許慶淵因系
    爭事故所受之傷害於94年10月17日出院時即已痊癒，被告並
    已支付此期間之醫藥費、看護費；被害人許慶淵於痊癒後復
    出入醫院乃係因其他病痛，與系爭事故並無因果關係，是不
    應由被告負擔其後之相關費用；另被告主張原告請求之慰撫
    金亦屬過高，並不合理等語置辯，並聲明求為判決：(一)原告
    之訴駁；(二)如受不利判決，願供擔保請准宣告免為假執行。
三、本件兩造所不爭執之事實：
（一）被告與被害人許慶淵訂有委託養護契約。
（二）被害人許慶淵於94年9 月5 日因被告所提供之房間發生火
      災，而遭燒傷，受有2 至3 度、15% 體表面積燒傷，以及
      肺部吸入性灼傷等傷害。
四、本件之爭執點在於：
（一）被告所經營之老人養護中心，有無消保法第7 條之適用？
（二）如有消保法第7 條之適用，被告之行為是否符合消保法第
      7 條之1 ，而可主張其提供之服務合於通常可合理期待之
      安全性或符合科技專業水準，藉以免除其損害賠償責任？
（三）被告如應負賠償責任，其範圍及與事故間之因果關係？
（四）原告所請求之金額是否合理？
五、經查：
（一）就被告所經營之老人養護中心，有無消保法第7 條之適用
      部分：
      按從事設計、生產、製造或提供服務之企業經營者，於提
      供商品流通進入市場，或提供服務時，應確保該商品或服
      務，符合尚時科技或專業水準可合理期待之安全性，消費
      者保護法第7 條第1 項定有明文。又按消費者保護法對於
      商品或服務既未加以定義，倘企業經營者提供之商品或服
      務攸關消費者健康與安全之確保，為促進國民消費生活安
      全及其品質，即應有本法之適用；另而所謂企業經營者，
      係指以設計、生產、製造、輸入、經銷商品或提供服務為
      營業者。本件被告經營高雄縣私立松喬老人養護中心，並
      有收取費用，而提供簽約之相對人包括生活服務、休閒服
      務、諮詢服務及其他必要之醫療照顧等，有原告所提出之
      委託養護契約1 份在卷可稽（見本院卷第6 至17頁），復
      為被告所不爭執，是堪認被告應屬消費者保護法第7 條第
      1 項所稱之企業經營者，而有消費者保護法第7 條之適用
      。
（二）就被告之行為是否已符合消保法第7 條之1 之規定，而可
      免除其損害賠償責任？
    (一)次按，企業經營者違反前2 項規定，致生損害於消費者或
      第三人時，應負連帶賠償責任。但企業經營者能證明其無
      過失者，法院得減輕其賠償責任，消費者保護法第7 條第
      3 項亦著有明文。由上開條文之規定，可知企業經營者對
      消費者係負無過失之擔保責任，提供服務之企業經營者之
      所以需就損害之發生負損害賠償責任，係因其提供之服務
      具有安全或衛生之危險，並非因其就損害賠償之發生有故
      意或過失，亦非被推定其就損害賠償之發生有故意或過失
      ，是企業經營者不得舉證證明其就損害之發生並無過失，
      而主張完全免責，僅能依據消費者保護法第7 條第3 項但
      書之規定，請求法院減輕其賠償責任而已。是企業經營者
      縱使主張其無過失可言，亦無法免責。
    (二)本件被告雖抗辯稱系爭事故乃一偶發事件，非被告可得預
      見，且其設立與消防設備符合行政部頒規定，消防設備亦
      定期檢修云云，惟經本院依職權向高雄縣消防局函調系爭
      事故之相關調查報告核閱之結果，當時被害人許慶淵所在
      之206 室，牆壁已燻黑，床墊碳化、燒熔燒毀，並由床墊
      中央向其他方向延燒，此有高雄縣政府消防局95年9 月1
      日第0950006888號函所函送之火災原因調查報告書在卷可
      稽，並有現場照片在卷可佐（見本院卷第36至41頁），則
      由現場火勢已有延燒，以及現場遭焚毀、燻黑之嚴重情形
      綜合觀之，顯然被害人許慶淵於系爭事故發生當時所在之
      206 室，已著火焚燒相當之時間後，始遭撲滅。被告既未
      在被害人許慶淵所處之206 室著火未久，立即發覺並撲滅
      火勢，並將被害人許慶淵先移置安全之場所，致被害人許
      慶淵因系爭事故，體表受有2 至3 度、15% 表面積燒傷，
      以及肺部吸入性灼傷等傷害，客觀上難謂為已盡作為老人
      安養中心，尤其專司照料行動不便之老人之注意義務，其
      於提供服務之過程中應有過失。
    (三)再佐以被告自承在火災後並未立即發覺被害人許慶淵遭火
      燒傷，直至其後幫被害人許慶淵更換衣服時始發現而送醫
      ，且係在被害人許慶淵由屏東醫院送至小港醫院時始通知
      家屬等語（見本院卷第168 頁），然觀被害人許慶淵於上
      開火災後，係受有臉部、左下肢、背部、左上肢二度燙傷
      ，15％之體表面積之傷害，有高雄市立小港醫院甲種診斷
      證明書在卷可證（見本院卷第19頁），應不需更換衣物即
      能發現，堪認被告確有延誤送醫之情事；且據被害人許慶
      淵與被告訂立之養護契約第11條：「丙方（即被害人許慶
      淵）發生急、重傷、病或其他緊急意外事故，甲方（即被
      告）應採取適當救護措施，並即通知乙方及緊急聯絡人，
      如情況緊急，並應即刻送醫治療」，被告卻遲至將許慶淵
      從屏東醫院轉院到小港醫院後始告知許慶淵家屬，亦不符
      上開契約約定。故於事故發生時，被告提供之服務不可謂
      已符當時科技或專業水準可合理期待之安全性，不可主張
      免除或減輕賠償責任。
（三）就被告如應負賠償責任，其範圍與事故間之因果關係？以
      及原告所請求之金額是否有理部分：
    (一)就醫療費用142,445元之部分：
    1.94年9 月5 日至同年10月17日於高雄醫學大學附設中和紀
      念醫院治療之部分，被告已支付醫療費。
    2.94年11月1 日至同年11月30日於財團法人長庚紀念醫院高
      雄分院治療共計花費25,419元之部分（診斷證明書見本院
      卷第22頁）：
      此部分經本院向財團法人長庚紀念醫院高雄分院函查之結
      果，該次入院係因被害人許慶淵發燒住院，並因急性呼吸
      衰竭而插管接受呼汲治療，另此次住院病因之一之慢性阻
      塞性肺疾病乃係因抽煙所引起，且其燒傷已是舊傷，並未
      針對燒傷進行治療（分別見本院卷第260 、第338 頁及第
      356 頁），故應認被害人許慶淵此次住院原因與系爭事故
      並無因果關係，是被告無庸給付此期間之醫療費。
    3.94年12月23日至95年1 月5 日於瑞生醫院治療所支付之5,
      254 元部分（診斷證明書見本院卷第119 頁）：
    經本院向高雄醫學大學附設中和紀念醫院函詢之結果，被
      害人許慶淵於94年9 月5 日住院，而於同年10月17日出院
      時，雙下肢及左手仍有零星燒傷傷口，需慢慢照護，另出
      院時雖無感染肺炎，但有燒傷併有貳級吸入性嗆傷，氣管
      方面較脆弱等，有高雄醫學大學附設中和紀念醫院95年12
      月27日高醫附秘字第0950004325號函在卷可憑（見本院卷
      第259 頁）。
    又被害人許慶淵於94年12月23日入瑞生醫院治療時，係患
      有癲癇、肺炎、第二型糖尿病、心律不整、足部燒傷、上
      消化道出血等，有診斷證明書在卷可參。而其中除被害人
      許慶淵所患有之癲癇、糖尿病、心律不整及上消化道出血
      等，應與足部灼傷，亦即與本件系爭事故無關外，肺炎與
      吸入性灼傷存有因果關係，另瑞生醫院亦曾就腿部燒傷之
      部位，予以換藥等之傷口處理，有瑞生醫院96年4 月30日
      瑞字第960501號函及病歷摘要1 份在卷可證（見本院卷第
      328 、329 頁），故就被害人許慶淵於本次入住瑞生醫院
      治療肺炎及燒傷之醫療費用，應認係本件系爭事故所造成
      之損害，被告自應予以賠償。
    再經瑞生醫院函覆稱，被害人許慶淵於本次住院，醫療費
      用共計為39,477元，其中部分負擔占10％，明確可扣除之
      糖尿病及癲癇醫療費用則為4,066 元，有瑞生醫院96年5
      月17日瑞字第960507號函及其附件在卷可證（見本院卷第
      335 、336 頁）。則本院認其餘費用既與被害人許慶淵所
      患，且與本件事故有因果關係之肺炎、燒傷無由分離，應
      認其餘部分之款項，就部分負擔10％之部分，均應由被告
      負責賠償。故本院住院，被告應負賠償責任之金額，應為
      3,541 元【計算式：（39,477-4,066）×10％＝3,541.1
      ，小數點以下四捨五入】。
    4.95年1 月6 日至同年1 月27日於財團法人長庚紀念醫院高
      雄分院治療所支付之32,283元之部分（診斷證明書見本院
      卷第24頁）：
      本次被害人許慶淵入院治療，係因急性呼吸衰竭、慢性阻
      塞性肺疾病、泌尿道感染及顱內出血，據財團法人長庚紀
      念醫院高雄分院表示，被害人許慶淵前於94年11月1 日入
      院之病因之一慢性阻塞性肺疾病係因抽煙所引起，此有財
      團法人長庚紀念醫院高雄分院95年12月28日（95）長庚院
      高字第5C1647號函在卷可證（見本院卷第260 頁），則本
      次入院之疾病，在無其他證證可供參酌之情形下，不能認
      與本件有因果關係。
    5.95年3 月19日至同年5 月17日於財團法人長庚紀念醫院高
      雄分院治療所支付之76,434元部分（診斷證明書見本院第
      77頁）：
    本次被害人許慶淵入院，係因呼吸衰竭、肺炎、慢性阻塞
      性肺疾病、糖尿病等，有診斷證明書在卷可憑。如前所述
      ，慢性阻塞性肺疾病應係由被害人許慶淵抽煙所引起，另
      客觀上呼吸衰竭及糖尿病等，客觀上亦無法證明與本件系
      爭事故有關。
    至肺炎部分，因本次住院距系爭事故事發已逾半年，雖據
      高雄醫學大學附設中和紀念醫院表示，被害人許慶淵燒傷
      併有貳級吸入性嗆傷，氣管方面較脆弱，若年老、長期臥
      床易出現肺炎等情（見本院卷259 頁），惟在經本院再予
      查詢之結果，併補稱：若因時序較久，慢性之氣管變化需
      進一步檢查判定呼吸道黏膜恢復之情形，故僅由陳述無法
      客觀判定肺炎與呼吸性灼傷有關，此有高雄醫學大學附設
      中和紀念醫院96年8 月7 日高醫附行字第0960002387號函
      在卷可佐（見本院卷第362 頁），因本次被害人許慶淵住
      院已無呈現呼吸性灼傷之反應，是在已距事故發生逾半年
      ，且其間被害人許慶淵曾多次入院治療並出院，復參雜曾
      有因自身抽煙惡息所引發之阻塞性肺疾病等情形下，難認
      本次肺炎與本件系爭事故有關。
    6.95年5 月17日至同年5 月29日於蕭志文醫院治療所支付之
      3,055 元部分（診斷證明書於本院卷笫81頁）：
      被害人許慶淵本次入住蕭志文醫院，係因肺炎、慢性支氣
      管炎、陳舊性腦中風，並有吸入性灼傷病史，有診斷證明
      書在卷可稽，惟經本院向蕭志文醫院函查之結果，上開被
      害人許慶淵所罹患之疾病，均非足部燒傷所引起，且是否
      與於94年10月17日自高雄醫學大學附設中和紀念醫院出院
      時之吸入性灼傷有關，亦無法判斷，此有蕭志文醫院96年
      6 月21日96志字第8 號函在卷可證（見本院卷第352 頁）
      ，是同前所述，在已距系爭事故逾半年，復無其他積極事
      證可供本院調查參酌之情形下，亦難認本次之醫療費用，
      與系爭事故存有因果關係。
    7.是綜上，原告等請求之醫療費用，於3,541 元之範圍內，
      為有理由，逾此範圍之請求，則不應准許。
    (二)就住院看護費324,000 元之部分：
      因如前所述，上揭住院期間，與本件系爭事故有關連者，
      僅有94年9 月5 日至同年10月17日於高雄醫學大學附設中
      和紀念醫及94年12月23日至95年1 月5 日於瑞生醫院所進
      行之治療，合計應為57日。因被害人許慶淵於系爭事故發
      生時，已年近70歲，又因本件事故受有非輕之燒傷，並曾
      引發肺炎，故客觀上應有委請看護日夜照料之必要，而原
      告就已支付之看護費用部分，亦提出看護費用收據2 份在
      卷可稽（見本院卷第29頁）；又依高雄市醫院看護工職業
      工會表示，該工會會員至醫院或居家從事臨時病患照顧，
      24小時之照顧費用為2,000 元，有高雄市醫院看護工職業
      工會94年2 月27日高市工字第940009 7號函在卷可稽，故
      本院認在被害人許慶淵因與上開系爭事故有關而住院治療
      之57日內，請求以每日2,000 計算之看護費用，為有理由
      。是以本件系爭事故，原告方面可請求之看護費用，合計
      應為114,000 元（計算式：57×2,000 ＝114 ,000），而
      扣除被告已支付之24,000元，被告尚應支付90,000元（計
      算式：114,000-24,000＝90,000）。
    (三)就增加生活支出費用及營養必需品之請求，合計283,000
      元之部分：
    1.原告雖主張被害人許慶淵因本件系爭事故，需增加諸如補
      充高蛋白牛奶及一般營養必需品、酵素等，然經本院向財
      團法人長庚紀念醫院高雄分院函查之結果，該院表示，被
      害人許慶淵於95年3 月29日檢查時，血中白蛋白為2.0 ，
      而標準則為3-5 ，故曾於該日起接受輸白蛋白血漿3 單位
      ，連續3 天，惟基於病情，需檢驗血液中白蛋白才能確定
      如何治療，有財團法人長庚紀念醫院高雄分院96年3 月6
      日（96）長庚院高字第622570號函在卷可參（見本院卷第
      285 頁），故在原告未能提出其他證據供本院調查參酌之
      情形下，客觀上難認被害人許慶淵於本件事故發生後，有
      補充諸如高蛋白牛奶、酵素等之必要，原告此部分合計為
      243,000 元之請求，自難准許。
    2.另原告主張自系爭事故發生後，因被害人許慶淵轉送至其
      他安養中心，其他安養中心之收費高出原被告所收取之費
      用每月達4,000 元，合計多支出40,000元，而收費較高之
      主要原因即為因被害人許慶淵遭燒傷較難照顧，故請求一
      併賠償等語，並提出聖心護理之家收費單等為證。惟觀原
      告所提出之聖心護理之家之相關收費資料（本院卷第84至
      88頁），其中並未標明有特殊收費之處，且尚有註計「換
      藥21次」之部分，係不計價等情（見本院卷第87頁），因
      此部分原告並未提出明確之證據足資證明在被害人許慶淵
      轉送其他安養中心後，所增加之費用確係作為被害人許慶
      淵因系爭事故在照顧上所必需增加之費用，故原告此部分
      之請求，亦無理由。
    (四)就精神慰撫金1,000,000元之部分：
    1.再按不法侵害他人之身體、健康、名譽、自由、信用、隱
      私、貞操，或不法侵害其他人格法益而情節重大者，被害
      人雖非財產上之損害，亦得請求賠償相當之金額，民法第
      19 5條第1 項前段定有明文。本件被害人許慶淵因系爭事
      故，受有2 至3 度、15% 體表面積燒傷，以及肺部吸入性
      灼傷等傷害，傷勢非輕，又被告就系爭事故之發生，亦有
      過失，均已如前述，則被告之過失行為顯已侵害被害人許
      慶淵之身體權，且情節重大，是被害人許慶淵原起訴請求
      被告依上開規定，給付非財產上之損害賠償，自屬有據。
    2.又按非財產上損害之慰撫金數額，究竟若干為適當，應斟
      酌侵害及損害之狀況、兩造身份、地位及經濟狀況，俾為
      審判之依據。本院斟酌本件被害人許慶淵在年事已高之情
      形下，受有前述非輕之傷害，精神上自受有相當嚴重之痛
      苦，又許慶淵於系爭事故該年雖無收入，惟名下有高達13
      ,519,444 元 之財產，有稅務電子閘門財產所得調件明細
      表1 份在卷（見本院卷第104 至107 頁），而被告則為私
      立安養中心，為法人組織，本應盡照顧受託安養人之安全
      ，卻因過失造成本件系爭事故，爰審酌兩造經濟狀況、被
      告侵害原告之行為態樣、原告所受傷害程度等一切情狀，
      認原告請求之慰撫金100 萬元尚稱適當，均應予以准許。
（四）綜上，原告得請求被告賠償之金額，於1,093,54 1元（計
      算式：3,541 ＋90,000＋1,000,000 ＝1,093,54 1）之範
      圍內，為有理由，應予准許；至逾此部分之請求，即無理
      由。
六、綜上所述，原告本於侵權行為之法律關係，請求被告給付1,
    093,541 元，及自起訴狀繕本送達翌日即95年5 月31日起至
    清償日止，按週年利率5%計算之法定遲延利息範圍內，為有
    理由，應予准許；原告逾此範圍之請求則無理由，應予駁回
    。
七、又兩造均陳明願供擔保，請准宣告假執行及免為假執行，經
    核就原告勝訴之部分，均無不合，爰分別酌定相當之金額准
    許之。至原告敗訴之部分，因其假執行之聲請即失所附麗，
    自應一併予以駁回。
據上論結，本件原告之訴為一部有理由、一部無理由，依民事訴
訟法第79條、第390條第2 項、第392條第2 項，判決如主文。
中　　華　　民　　國　　96　　年　　9 　　月　　26　　日
                  民事鳳山分庭法　官　李怡諄
正本係照原本作成。
如不服本判決，應於送達後20日內，向本院提出上訴狀並表明上
訴理由，如於本判決宣示後送達前提起上訴者，應於判決送達後
10日內補提上訴理由書（須附繕本）。
中　　華　　民　　國　　96　　年　　9 　　月　　26　　日
                                書記官　林豐富
